【裁判字號】    97,上重更(四),5
【裁判日期】    970909
【裁判案由】    違反毒品危害防制條例等
【裁判全文】
臺灣高等法院花蓮分院刑事判決     97年度上重更(四)字第5號
上  訴  人  臺灣臺東地方法院檢察署檢察官
上  訴  人
即  被  告  乙○○
                    現於臺灣花蓮監獄花蓮分監執行中
指定辯護人  林政雄律師
被      告  丙○○
指定辯護人  林武順律師
上  訴  人
即  被  告  甲○○
指定辯護人  黃健弘律師
上列上訴人因被告違反毒品危害防制條例等案件，不服臺灣臺東
地方法院中華民國94年1月3日93年度重訴字第8號第一審判決（
起訴案號：臺灣臺東地方法院檢察署93年度偵字第1512號），提
起上訴，經最高法院第4次發回更審，本院判決如下：
    主  文
原判決關於乙○○販賣第一級毒品、丙○○幫助販賣第一級毒品
及甲○○部分均撤銷。
乙○○共同連續販賣第一級毒品，處無期徒刑，褫奪公權終身。
扣案之第一級毒品海洛因壹佰捌拾塊（合計淨重伍拾陸公斤
佰玖拾點玖公克）沒收併銷燬之；包裹海洛因用之包裝（重
柒公斤伍佰伍拾肆點玖貳公克）及如附表編號一至六及編號九所
示之物品、於送貨單上所偽造「彭泉富」署押參枚均沒收之；共
同販毒所得新臺幣壹億陸仟壹佰柒拾柒萬元與丙○○、甲○○、
趙坤相連帶沒收，除已扣得之新台幣壹仟玖佰參拾捌萬玖仟貳佰
參拾參元及美金壹萬肆仟捌佰元外，如一部不能沒收時，以其財
產連帶抵償之。
丙○○共同連續販賣第一級毒品，處有期徒刑拾貳年，褫奪公權
伍年。扣案之第一級毒品海洛因壹佰捌拾塊（合計淨重伍拾陸
公斤佰玖拾點玖公克）沒收併銷燬之；包裹海洛因用之包
裝（重柒公斤伍佰伍拾肆點玖貳公克）及如附表編號一至六及編
號九所示之物品；共同販毒所得新臺幣壹億陸仟壹佰柒拾柒萬元
與乙○○、甲○○、趙坤相連帶沒收，除已扣得之新台幣壹仟玖
佰參拾捌萬玖仟貳佰參拾參元及美金壹萬肆仟捌佰元外，如一部
不能沒收時，以其財產連帶抵償之。
甲○○共同連續販賣第一級毒品，處無期徒刑，褫奪公權終身；
扣案之第一級毒品海洛因壹佰捌拾塊（合計淨重伍拾陸公斤
佰玖拾點玖公克）沒收併銷燬之；包裹海洛因用之包裝（重
柒公斤伍佰伍拾肆點玖貳公克）及如附表編號一至六及編號九所
示之物品；共同販毒所得新臺幣壹億陸仟壹佰柒拾柒萬元與乙○○、丙○○、趙坤相連帶沒收，除已扣得之新台幣壹仟玖佰參拾
捌萬玖仟貳佰參拾參元及美金壹萬肆仟捌佰元外，如一部不能沒
收時，以其財產連帶抵償之。
    事  實
一、乙○○原從事營造工程，因營造業長期不景氣，乃於民國92
    年4、5月間赴泰國，另謀發展，因而結識甲○○及有毒品來
    源之甲○○姊夫綽號「阿相」之趙坤相，得知可從泰國走私
    毒品販售牟利，乃與甲○○、趙坤相基於犯意之連絡，謀議
    由趙坤相從泰國將第一級毒品海洛因混充木材裝入貨櫃，經
    由臺灣基隆港或高雄港報關走私進口，再由乙○○借用他人
    名義申請報關，領取物品，以貨運方式運至臺東縣卑南鄉○○村○○○街86巷32號丙○○住處藏放，再依照趙坤相的指
    示將毒品交給趙坤相指定之人，或由乙○○、甲○○、丙○○一起販賣。其犯行如下：
（一）乙○○為順利完成走私毒品犯行，回臺灣後，即先行測試
      走私毒品之適當途徑，為避免自己姓名被發覺，決定冒用
      「彭泉富」名義向海關申請進口貨物，並與趙坤相聯繫先
      行進口若干傢俱木材等物品。旋單獨基於行使偽造私文書
      之概括犯意，先於92年10月21日，自泰國進口木桌椅，以
      「彭泉富」名義，委託不知情之高雄市長億報關有限公司
      （下稱長億報關）人員許瑞芬辦理報關手續，並代為僱請
      不詳貨運公司之卡車，將木桌椅載至臺東縣卑南鄉○○村
      ○○○街86巷32號龍順良住處，交予乙○○收受，乙○○
      則於送貨單上偽簽「彭泉富」名字，表示已由「彭泉富」
      本人收受貨物之意後，交由不詳姓名卡車司機收執，足生
      損害於「彭泉富」之權益。乙○○在順利完成測試之後，
      即與甲○○、趙坤相進行走私、運輸及販賣第一級毒品之
      犯行。
（二）乙○○、甲○○、趙坤相等人明知第一級海洛因為不得進
      口臺灣之物品，仍於93年1月間，共同基於走私並以之為
      業之犯意連絡，先由趙坤相在泰國將44塊（每塊重9兩3）
      之海洛因磚藏在貨櫃內之木製桌腳中，交由WANHAI161貨
      輪自泰國私運至臺灣，於93年1月21日運抵高雄港。再由
      乙○○以「彭泉富」名義，委託不知情之長億報關人員許
      瑞芬辦理報關手續，並代為僱請不知情之卡車司機，將44
      塊海洛因載至上址交予乙○○收受。乙○○復基於行使偽
      造私文書之概括犯意，再度偽簽「彭泉富」名字於送貨單
      上，交由不詳姓名卡車司機收執，足生損害於「彭泉富」
      之權益。
（三）乙○○取得毒品之後，靜待趙坤相指示，準備交付毒品及
      收取應得的報酬，惟恐一人無法完成，且怕被黑吃黑，乃
      另與其弟丙○○取得參與運送及交付毒品之共同犯意連絡
      ，並於甲○○依照趙坤相指示自泰國抵臺會合洽談，及以
      電話與趙坤相聯繫後，確定將其中40塊海洛因磚交給趙坤
      相所指定住於臺北縣三重市某人，其餘4塊海洛因磚則由
      乙○○自行出售。乙○○隨即於同月下旬某日，駕車搭載
      甲○○，攜帶海洛因磚，抵達臺北縣三重市與丙○○會合
      ，再與趙坤相連繫後，三人依趙坤相之指示，將40塊海洛
      因磚運送到指定地點交給該不詳姓名之人，價格以每塊新
      台幣（下同）80萬元計算，為3200萬元，由該不詳姓名之
      人逕與趙坤相處理。乙○○、甲○○、丙○○三人隨即再
      前往彰化縣花壇鄉，將剩餘之4塊海洛因磚，以每塊80萬
      元的價格出售給綽號「雞哥」之不詳姓名成年人，同時收
      取320萬元，但因其中夾雜有假鈔，扣除後實際所得僅277
      萬元，乃將其中240萬元交給甲○○，其餘37萬元由乙○○取得。
（四）乙○○基於為自己隱匿重大犯罪所得之故意，先後於同年
      2月3日或18日，或同年2月4日，將所得之40萬元，委請不
      知情之妻子林鈺珍（原名劉玉珍）存入林鈺珍在國泰世華
      聯合商業銀行臺東分行之000000000000號帳戶或林鈺珍在
      合作金庫銀行臺東分行之0000000000000號帳戶內。
（五）甲○○於取得上開販毒所得之240萬元後，為掩飾、搬運
      上述販毒所得，亦基於為自己隱匿重大犯罪所得之故意，
      於同年2月12日前往臺灣中小企業銀行南崁分行及第一商
      業銀行中壢分行，將上述240萬元之販毒所得兌換為各150
      萬泰銖後，分別匯至THAIFARME RS BANK THANONCHIANGM
      AI.JO-BRANCH第0000000000號帳戶、戶名THIHIKAOSAE.
      JANG及第0000000000號帳戶、戶名ARITERSEAMING，以交
      付趙坤相。
（六）93年4月中旬，乙○○、甲○○、趙坤相承前之販賣毒品
      、私運毒品進口至臺灣之概括犯意，自泰國將每條重約2
      00公克之海洛因共計372條，藏在木製扶手，裝入貨櫃內
      ，交由KOT AHADIAN貨輪於同年月17日私運至基隆港，並
      將報價單、裝箱明細等資料直接傳真至長億報關，惟因進
      貨港在基隆，長億報關行許瑞芬轉而委託長億報關聯行之
      利東報關行代為處理報關事宜，並代為僱請不知情之貨車
      司機，將木製扶手連同海洛因載至臺東縣卑南鄉○○村○○○街86巷32號，交由乙○○收受。乙○○承前行使偽造
      私文書之概括犯意，在送貨單上偽簽「彭泉富」之姓名，
      交由不詳姓名貨車司機收執，足生損害於「彭泉富」之權
      益。乙○○取得毒品後，仍靜待趙坤相指示，嗣經雙方協
      議後，仍由甲○○到臺東與乙○○會合，在4月某日由乙○○將其中160條海洛因，運至臺東縣臺東市○○路你會
      紅ＫＴＶ店前，交付予趙坤相所指定之綽號「阿財」之成
      年人，以每條40萬元計算，得款6400萬元。再將其中40條
      海洛因，運至臺東縣三仙台某處，交付予趙坤相所指定之
      不詳姓名成年人，以每條40萬元計算，得款1600萬元，而
      將所取得款項交予甲○○。甲○○即於同年5月4日出境，
      將所取得之販毒款項交予趙坤相後，再於同年5月14日入
      境返台。同年5月15日，由甲○○將其中40條海洛因，運
      送至高雄市霖園飯店（現名為寒軒飯店）前交付趙坤相所
      指定不詳姓名之林先生，以每條40萬元計算，得款1600萬
      元。總計販售240條海洛因，得款9600萬元。其餘132條海
      洛因，則由乙○○自行負責販賣並從中收取販售所得當作
      報酬；乙○○乃與甲○○攜帶其中90條海洛因，抵臺中與
      丙○○會合，由丙○○駕車尾隨乙○○運送毒品，先後將
      海洛因運至臺東三仙台、桃園、宜蘭、臺中及臺北等地，
      販售予不詳之特定多人牟利，總計賣得價金3600萬元，惟
      僅收得3100萬元。其餘42條海洛因則於93年6月30日，為
      調查人員查扣而未出售（總淨重56公斤403. 39公克，包
      裝重7公斤554.92公克，純度百分之77. 19，純質淨重43
      公斤537.78公克，經法務部於93年9月10日核准調查局領
      用10克供研究之用）。
（七）乙○○取得販賣上開毒品所得之價金後，承續前開隱匿自
      己重大犯罪所得之概括犯意，先將其中673萬3千5百元，
      分別於同年5月25日及6月1日兌換為美金各10萬元，而將
      其中美金15萬元交付甲○○，另5萬元交付受趙坤相指示
      具有搬運、掩飾及寄藏他人因重大犯罪所得財物概括洗錢
      犯意之曹子雲（業經判決確定），由甲○○一次攜帶美金
      5萬元、一次攜帶美金10萬元，曹子雲則一次攜帶美金5萬
      元，分別持往泰國轉交趙坤相。另乙○○於同年6月中旬
      在臺東市○○街57號2樓住處，將其中6百萬元交付曹子雲
      ，由曹子雲於6月28日將其中189萬元委託不知情之富安旅
      行社業務員張標材，匯入新加坡OVERSEA CHINESEBANK
      INGCORPO RATION第0000000000號帳戶內，未匯出之4百萬
      元則藏放在臺北縣鶯歌鎮○○○街23號4樓租屋處內（嗣經
      調查站人員於93年6月30日至該處搜索扣押）。乙○○再
      於5月26日至6月18日期間，分別委由不知情之妻子林鈺珍
      將其中825萬元，存入其在合作金庫銀行臺東分行第
      0000000000000及0000000000000號帳戶與臺灣銀行臺東分
      行第000000000000號帳戶內以掩飾之。同年6月29日，乙○○又在臺東市○○街57號2樓住處內將648萬元交予曹子
      雲收受（此部分經調查站人員於同月30日在乙○○住處連
      同乙○○其餘販毒所得30萬元搜索扣押）。嗣乙○○、甲○○於偵查中自白上開隱匿自己重大犯罪所得之犯行。
（八）93年6月11日至24日期間，乙○○與趙坤相又基於同前之
      概括犯意，由趙坤相在泰國將141塊（其中114塊重375公
      克，27塊重400公克）之海洛因毒品，藏在貨櫃內之原木
      塊中，交由UNI-CONCERT貨輪私運到臺灣。同年月30日運
      抵臺灣高雄港碼頭後，仍由乙○○以同前方式，以「彭泉
      富」名義，委託不知情之長億報關行人員許瑞芬辦理報關
      手續，準備領取貨物以及毒品，趙坤相並派甲○○來台處
      理相關事宜。惟上開毒品於進入高雄港碼頭後，隨即為法
      務部調查局臺南縣調查站調查員會同海岸巡防署所屬之臺
      東機動查緝隊、岸巡八一及八二大隊、高雄市機動查緝隊
      、岸巡第五總隊中興商檢所與臺東縣警察局、臺南縣警察
      局永康分局、財政部高雄關稅局共組之專案人員，於同年
      6月30日上午，在高雄港第116號碼頭編號TGHU -0000000
       之貨櫃中查獲。
（九）嗣並經扣得甲○○、曹子雲入臺灣臺東看守所時之保管金
      各5萬元，共計10萬元（見偵三卷第107頁，93年8月9日扣
      得。查獲當日取得販毒所得10萬元，其中5萬元交付律師
      費，5萬元於收押後入所）。且於偵查中經檢察官於93年
      10 月6日，分別扣得乙○○販毒後存入臺灣銀行臺東分行
      000 000000000號帳戶內之4,820元、同行000000000000號
      帳號內之620萬元（見偵四卷第66、67頁）、國泰世華聯
      合銀行臺東分行000000000000號帳戶內之80萬1950元及合
      作金庫銀行臺東分行0000000000000號帳戶內之150萬246
      3元（見偵四卷第80頁臺灣臺東地方法院檢察署檢察官命
      令，已將扣得之現金轉入臺灣臺東地方法院保管款帳戶內
      ），及在其住處扣得販毒後已兌換之美金14,800元。總計
      乙○○等人販毒所得為161,770,000元（3200萬元+277萬
      元+9600萬元+3100萬元），已扣得之販毒所得為新台幣
      19,389,233元及美金14,800元。
二、案經法務部調查局臺南縣調查站移送及臺南縣警察局永康分
    局報請臺灣臺東地方法院檢察署檢察官偵查起訴。
    理  由
壹、程序部分：
    本判決所引用卷內之供述及非供述證據，檢察官、被告及辯
    護人均同意得作為本案證據，本院審酌該等證據作成時之情
    況，亦認為均屬適當，依法均得為證據。
貳、實體部分：
一、認定犯罪事實所憑之證據及理由：
（一）被告乙○○、丙○○於本院就本件之犯罪事實，均為認罪
      之陳述。被告甲○○於偵查及原審中亦坦承前揭運送毒品
      及洗錢之事實。
（二）證人黃清文、徐健桐於原審證述查獲之經過及所提出通訊
      監察書、監聽譯文及錄音帶等物。足以證明本件係經調查
      人員實施通信監聽多時，除得知有一批毒品將自高雄港走
      私進口外，並知悉之前走私進口之毒品係藏匿在臺東縣卑
      南鄉○○村○○○街86巷32號被告丙○○住處，乃由臺南
      縣調查站一組人員會同財政部高雄關稅局人員於進口貨櫃
      之樹頭中起出毒品海洛因，同時另一組人員則於臺東拘提
      被告等人後，帶同被告丙○○前往其前開住處搜索等情，
      此核與被告等彼此於調查站及偵查所陳情節互相吻合，已
      足以證明被告乙○○及甲○○等共同走私、運輸及販賣毒
      品之犯行。
（三）證人張信隆、許瑞芬、林鈺珍、張標材於偵查中及調查站
      詢問時之證詞，及證人張信隆、許瑞芬所提供之進口報單
      、收費通知單等報關文件資料共69張，暨證人張標材所書
      收據等。足以證明被告乙○○、甲○○走私上開物品及洗
      錢之犯行。
（四）共犯曹子雲之供述。足以證明被告乙○○、甲○○販賣第
      一級毒品及隱匿不法所得之洗錢犯行。
（五）調查人員搜索扣得白色條塊共183塊（條）、販毒所得現
      金新臺幣178萬元及美金1萬4千8百元、行動電話6支與貨
      款簽收簿等扣押物品，暨合作金庫銀行臺東分行第00000
      00000000號及第0000000000000號帳戶、臺灣銀行臺東分
      行000000000000及000000000000帳戶與國泰世華聯合商業
      銀行臺東分行000000000000號帳戶交易往來明細各1份、
      入出境資訊連結作業／入出境查詢結果3份、臺灣中小企
      業銀行南崁分行賣匯水單1紙、第一商業銀行中壢分行匯
      出匯款賣出水單及匯出匯款申請書各1紙、臺灣銀行臺東
      分行買賣外匯水單及傳票共6紙等。足以證明被告乙○○
      、丙○○、甲○○販賣第一級毒品犯行及被告乙○○、甲○○隱匿不法所得之洗錢犯行。
（六）調查人員搜索扣得之白色條塊，經法務部調查局鑑定結果
      ，為含第一級毒品第六項之海洛因成份等情，有法務部調
      查局93年8月31日調科壹字第260000252號鑑定通知書1份
      。足以證明被告3人共同販賣之毒品確係第一級毒品海洛
      因。
（七）被告乙○○、甲○○、丙○○於調查站詢問及檢察官訊問
      時之供述。足以證明被告乙○○、甲○○與泰國華僑綽號
      「阿相」之趙坤相共同基於走私、運輸與販賣第一級毒品
      海洛因之犯意聯絡，雙方約定由泰國方面以將海洛因藏置
      於傢俱或木頭內經由海運報關方式，將海洛因私運、運輸
      入境後，被告乙○○隨即依約將上開海洛因藏匿於被告丙○○之住處，並由被告乙○○、甲○○及知情並參與開車
      運送且攜帶毒品後販賣之丙○○交予「阿相」所指定之人
      。及被告丙○○依被告乙○○之指示，為避免蟲咬，而用
      報紙將海洛因條塊包裝改放於塑膠管內並密封後，並藏放
      於住處附近田埂駁坎旁，再用檳榔樹幹壓在上面等事實，
      顯見被告乙○○、甲○○就走私、運輸管制物品即毒品海
      洛因入境及販賣予趙坤相所指定之人部分，與趙坤相間確
      有犯意之聯絡及行為之分擔。又被告丙○○將海洛因包裝
      藏匿，經調查人員循線於93年6月30日，至被告丙○○上
      開住處，起出走私入境但尚未販賣之海洛因42條之事實，
      亦據被告丙○○於調查站詢問與檢察官訊問時坦承不諱。
（八）法務部調查局臺南縣調查站於93年6月30日，至臺東搜索
      乙○○毒品案時，係由丙○○主動帶領該站人員至隔壁農
      田取出 (當時係以檳榔樹幹掩蓋)藏有海洛因毒品之密封
      塑膠水管數支，由於該批毒品係藏於他人農田裡，若非丙○○協助應甚難被查獲等情，亦有該站96年12月20日調勵
      緝字第09600002870號函及現場蒐證錄影光碟2片附卷可參
      。足證扣案之海洛因毒品確係經由被告丙○○之供述而查
      獲。
（九）依被告甲○○入出境之查詢結果，可知被告甲○○入出國
      境之時間，均在趙坤相將第一級毒品交海運運送後，或被
      告乙○○販賣第一級毒品、收款之際，足證被告甲○○短
      期入境之目的當係作為泰國人趙坤相之代表，負責至臺灣
      交貨、收款，並將所收取之販毒所得轉換為合法方式帶回
      泰國。
（十）毒品之非法交易係國際間一致查禁之犯行，為一般民眾普
      遍認知之事實，被告等人自無法諉為不知。且刑事法律對
      之均設有重罰，衡諸常情，倘非有利可圖，絕無平白甘冒
      嚴刑重罰高度風險之理；從而舉凡其有償交易，除足反證
      其確係另基於某種非圖利本意之關係外，通常尚難因無法
      查悉其販入價格作為是否高價賣出之比較諉無營利之意思
      ，阻卻販賣犯行之追訴。又被告乙○○、甲○○第一次走
      私得逞後，僅4塊海洛因販賣所得金額即為277萬元，第二
      次販毒所得更高達3100萬元，足見被告乙○○有與被告甲○○、趙坤相者，共同基於走私、運輸第一級毒品海洛因
      以維生之常業及販賣第一級毒品海洛因以牟利之意圖；被
      告丙○○所為運送及販賣第一級毒品海洛因亦係基於營利
      之意圖，至為明確。綜上所述，本件事證明確，被告等犯
      行，洵堪認定。
二、對於被告之辯解及本院之判斷：
（一）辯解要旨：
  １、被告乙○○辯稱伊等出售海洛因4塊實際所得之277萬元，
      其中240萬元交予甲○○後，所餘僅有37萬元，但檢察官
      將其妻於同年2月3日及18日先後存入國泰世華銀行臺東分
      行之40萬元及197萬元，及2月4日存入合庫臺東分行之40
      萬元一併扣押，合計277萬元，顯已超過販毒所得甚多，
      多出之數，係伊與其妻合法收入云云。
  ２、被告甲○○辯稱：伊未參與毒品之走私、運送及販賣行為
      ，僅係幫趙坤相向乙○○收取販毒金錢而已。
  ３、被告丙○○辯稱：伊僅單純幫其兄即被告乙○○開車，應
      僅成立幫助販賣罪。
（二）本院認定之理由：
  １、被告乙○○於偵查中雖曾供稱，上開扣押帳戶係伊為供販
      毒而開設，所存入款項亦係販毒所得，其中93年2月4日存
      入合庫之40萬元，及93年2月3日、2月18日存入世華之40
      萬元及197萬元均係販毒所得（偵四卷第14、15頁）等語
      。惟被告乙○○已於本院改稱：伊在偵查中供稱這三筆錢
      合起來277萬元是販毒的錢，是因當時伊想要自白，所以
      檢察官問什麼，伊就回答說是，其中240萬元伊在彰化就
      拿給甲○○了，其餘37萬元是跟伊當時做買賣生意的本錢
      一起放在伊太太的帳戶等語。查被告乙○○等出售海洛因
      4塊實際所得之277萬元，其中240萬元既已交予甲○○，
      由其匯往泰國給趙坤相，此經甲○○供述無訛，則被告乙○○所得僅有37萬元，自以被告乙○○於本院所為之陳述
      較為可採。被告乙○○此部分之抗辯，為有理由。
  ２、依卷內被告甲○○之入出境紀錄，甲○○均係於本件毒品
      走私進口後入境；且被告甲○○於警詢時已供稱伊在泰國
      時即主動向「阿相」表示願主動與乙○○接頭，並替阿相
      在泰國、臺灣間充當跑腿，阿相考慮後同意從泰國以貨櫃
      夾藏方式走私毒品來台販售圖利等語（見偵三卷第42 頁
      背面）；嗣被告乙○○提供「彭泉富」之人頭資料予泰國
      毒販趙坤相，俾自泰國走私海洛因毒品至臺灣後，被告甲○○並持提單至報關行詢問，於被告乙○○交付毒品時亦
      共同前往。足見被告甲○○就本件走私毒品之事實，與趙
      坤相、乙○○間；及就本件運輸及販賣毒品之事實，與趙
      坤相、乙○○及丙○○間，確有犯意之連絡及行為分擔，
      非僅係販毒後之收款行為而已。其所辯僅係幫趙坤相向乙○○收取販毒之金錢云云，殊不足採。
  ３、被告乙○○找被告丙○○參與之目的係為防止黑吃黑，業
      據被告乙○○坦承在卷（見原審卷第31頁）；被告丙○○
      於偵查、原審及本院審理中亦已自白運送毒品之犯行；以
      被告乙○○與甲○○走私毒品數量之龐大，所交付毒品對
      象之多，及被告丙○○尾隨運送毒品之地點遍及臺灣北部
      、中部、東部等地，事後亦自被告乙○○處取得若干報酬
      ，足認被告丙○○已知悉所載運物品係第一級毒品海洛因
      ，且已知悉被告乙○○所為係販毒，則其已參與運輸及販
      毒之交付行為，已甚明確。
  ４、按共同正犯之意思聯絡，原不以數人間直接發生者為限，
      即有間接之聯絡者，亦包括在內。而凡以自己犯罪之意思
      而參與犯罪，不論其所參與者，是否犯罪構成要件之行為
      ，皆為刑法第28條所規定之正犯，固不待言，即以幫助他
      人犯罪之意思而參與犯罪，其所參與者，苟係犯罪構成要
      件之行為，亦為共同正犯，必以幫助他人犯罪之意思而參
      與犯罪，其所參與者又為犯罪構成要件以外之行為，始為
      刑法第30條第1項所規定之從犯。又刑法上所謂販賣行為
      ，係指以營利為目的，有償轉讓，將商品購入或賣出，有
      一於此，犯罪即為完成，故交付商品與收取價金，均屬販
      賣犯罪之構成要件行為，縱以幫助他人營利犯罪之意思，
      而有參與交付買賣標的物、收取貨款之販賣要件行為，自
      應論以共同正犯而非從犯（最高法院77年台上字第2135
      號判例、84年度台上字第5647號判決參照）。另按毒品危
      害防制條例所稱之運輸，係指單純運輸並無他項目的者而
      言，若以販賣目的而從事於搬運之行為，仍成立販賣之罪
      （最高法院92年台上字第1184號判決可資參考），從而，
      以販賣之目的，所從事之搬運行為，應認其為販賣犯罪之
      構成要件行為之一部分，即應認其為交付買賣標的物行為
      之一部分。查被告丙○○部分雖以幫助其兄乙○○販賣海
      洛因之意思而參與犯罪，惟其既已參與犯罪之構成要件行
      為之一部分，即參與運送海洛因給購買者之行為，也就是
      參與交付海洛因行為之一部分，仍應成立販賣海洛因之共
      同正犯。被告丙○○僅成立幫助販賣罪之所辯，即無可採
      。
三、論罪科刑：
（一）被告乙○○、甲○○部分：
  １、核被告乙○○所為，係犯95年5月30日修正前懲治走私條
      例第2條第2項以私運管制物品進口為常業罪、毒品危害防
      制條例第4條第1項之運輸及販賣第一級毒品罪、刑法第21
      6條、第210條之行使偽造私文書罪及洗錢防制法第9條第1
      項之洗錢罪。被告甲○○所為，係犯95年5月30日修正前
      懲治走私條例第2條第2項以私運管制物品進口為常業罪、
      毒品危害防制條例第4條第1項之運輸及販賣第一級毒品罪
      、洗錢防制法第9條第1項之洗錢罪。其間法條之適用分敘
      如下：
    (1)私運管制物品進口常業罪及運輸第一級毒品罪：
      被告2人犯罪後，懲治走私條例在95年配合刑法刪除連續
      犯規定，一併刪除有關常業犯規定，以被告2人共3次走私
      毒品犯行時間相隔數月，每次走私都是在前次走私的毒品
      賣完後，則依照95年修正刑法之規定，被告等3次走私的
      犯行屬於數罪，而被告行為時之法律既然規定為包括一罪
      之常業犯，應以被告等行為時之法律有利於被告，故被告
      等所為，應依95年修正前懲治走私條例第2條第2項之以私
      運管制物品進口為常業罪論處。又被告2人一行為同時觸
      犯私運管制物品進口常業罪及運輸第一級毒品罪，為想像
      競合犯，應依刑法第55條之規定從一重之運輸第一級毒品
      罪處斷。其2人此部分犯行與趙坤相之間有犯意聯絡，行
      為分擔，為共同正犯。
    (2)運輸第一級毒品罪及販賣第一級毒品罪：
      被告乙○○、甲○○行為後，95年修正施行之刑法第56條
      、第55條已刪除連續犯、牽連犯之規定，比較新舊法，以
      修正前的舊法有利於被告，應依修正前刑法第56條、第55
      條連續犯、牽連犯之規定論處。查被告2人先後多次運輸
      及販賣第一級毒品之犯行，時間緊接，犯罪構成要件相同
      ，顯均係出於概括犯意所為，應依修正前刑法第56條連續
      犯之規定，論以一罪，除本刑部分為死刑及無期徒刑，依
      法不得加重外，其餘部分加重其刑。所犯2罪間，有方法
      、目的之牽連關係，應分別依對被告等較為有利之修正前
      刑法第55條牽連犯之規定，從較重之連續販賣第一級毒品
      罪處斷。又其2人此部分犯行與趙坤相、丙○○間，有犯
      意聯絡及行為分擔，均為共同正犯。
    (3)行使偽造私文書罪：
      被告乙○○單獨多次假冒「彭泉富」名義申請通關報請貨
      品，構成行使偽造私文書罪。其偽造後持以行使，偽造之
      低度行為為行使之高度行為所吸收。又其先後多次犯行，
      時間緊接，犯罪構成要件相同，顯均係出於概括犯意所為
      ，應依修正前刑法第56條連續犯之規定，論以一罪，除本
      刑部分為死刑及無期徒刑，依法不得加重外，其餘部分加
      重其刑。
    (4)洗錢防制法第9條第1項之洗錢罪：
      按洗錢防制法之制定，旨在規範特定重大犯罪不法所得之
      資金或財產，藉由洗錢行為，諸如經由各種金融機關或其
      他交易管道，轉換成為合法來源之資金或財產，以切斷資
      金與當初犯罪行為之關連性，俾便於隱匿其犯罪行為或該
      資金不法來源或本質，以逃避追訴、處罰，最高法院94年
      度台上字第7391號判決可資參照。又販賣第一級毒品罪，
      係洗錢防制法所稱之重大犯罪，掩飾或隱匿因自己重大犯
      罪所得財物或財產上利益者，即屬洗錢之行為，此觀洗錢
      防制法第3條第1項第1款、第2條第1款之規定自明。又該
      條文所謂「掩飾或隱匿」重大犯罪所得財物或財產上利益
      ，並不以透過多層交易活動之方式為限，其他諸如經由各
      種金融機關或管道，將重大犯罪所得轉換成合法來源之資
      金或財產，冀圖切斷資金與當初犯罪行為之關連性，俾便
      於隱匿其犯罪行為或該資金不法來源或本質，用以逃避追
      訴、處罰者，亦應包含在內。查被告乙○○、甲○○2人
      將販賣第一級毒品所得款項，分別存入不同之人帳戶或換
      成外幣，即構成上開罪行。其2人此部分之犯行，與趙坤
      相、甲○○、曹子雲間，有犯意聯絡及行為分擔，均為共
      同正犯。又其2人利用不知情之張標材、林鈺珍遂行其犯
      行，為間接正犯。
    (5)被告乙○○所犯上開運輸第一級毒品、販賣第一級毒品、
      行使偽造私文書及洗錢防制法第9條第1項之洗錢等4罪間
      ；被告甲○○所犯上開運輸第一級毒品、販賣第一級毒品
      及洗錢防制法第9條第1項之洗錢等3罪間，均有方法、目
      的之牽連關係，應分別依對被告等較為有利之修正前刑法
      第55條牽連犯之規定，從較重之連續販賣第一級毒品罪處
      斷。
  ２、爰審酌被告乙○○、甲○○3次跨國走私運送毒品進入臺
      灣之數量極為龐大，交易金錢價格高達上億元之鉅，販售
      毒品地區幾乎跨越全臺各地，對於社會秩序以及國民健康
      造成極為嚴重的危害，犯罪情節重大；惟被告乙○○犯罪
      後坦承犯行，一再表示懊悔，態度良好；被告甲○○身為
      華僑，反利用華僑身分，與在國外之毒梟結合，誇國販賣
      毒品，實際上居於穿針引線的樞紐地位，及犯罪亦坦承部
      分犯行等一切情狀，分別量處無期徒刑，併宣告褫奪公權
      終身。
  ３、扣案之海洛因條塊為183塊（總淨重56公斤403.39公克，
      純度百分之77.19，純質淨重43公斤537.78公克），係當
      場查獲之第一級毒品，其中10公克經法務部於93年9月10
      日核准調查局領用供研究之用，已無剩餘，有法務部覆函
      在卷可稽，其餘總淨重56公斤393.39公克部分，應依毒品
      危害防制條例第18條第1項前段之規定，宣告沒收銷燬之
      ；包裹前開海洛因用之包裝（重7公斤554.92公克），係
      被告等所有並供犯販賣毒品罪所用之物，應依同條例第19
      條第1項規定宣告沒收。另被告乙○○單獨先後於送貨單
      上偽簽之「彭泉富」3枚，係屬偽造之署押，應依刑法第
      219條規定諭知沒收。如附表編號一至六及編號九所示之
      報關資料、行動電話與貨款簽收簿等物品，係被告乙○○
      、甲○○所有供販毒聯絡所用或匯款販毒所得之物，均應
      依毒品危害防制條例第19條第1項規定宣告沒收之。附表
      編號七、八之物係曹子雲所有，而曹子雲並未共犯本件販
      賣第一級毒品罪；其餘扣押之雜記簿等物，亦無證據足資
      證明係被告等販賣毒品所得之財物，因不予沒收。
  ４、關於被告乙○○、甲○○與趙坤相、丙○○共同販毒所得
      金額合計161,77萬元（3200萬元+277萬元+9600萬元
      +3100萬元），亦應依毒品危害防制條例第19條第1項規定
      ，諭知連帶沒收；除已扣案之新台幣19,389, 233元及美
      金14,800元部分外，不能沒收部分，應以其等財產連帶抵
      償之。另被告乙○○、甲○○所涉如事實欄所示洗錢之金
      額均係上開販毒所得之財物，雖應依洗錢防制法第12條第
      1 項規定宣告沒收，惟既已依販毒所得宣告沒收，因不再
      另為沒收之諭知，附此敘明。
（二）被告丙○○部分：
  １、核被告丙○○所為，係犯毒品危害防制條例第4條第1項之
      運輸及販賣第一級毒品罪。被告丙○○與乙○○、趙坤相
      及甲○○間，有犯意聯絡及行為分擔，為共同正犯。又被
      告行為後，95年修正施行之刑法第56條、第55條已刪除連
      續犯、牽連犯之規定，比較新舊法，以修正前的舊法有利
      於被告，應依修正前刑法第56條、第55條連續犯、牽連犯
      之規定論處。查被告丙○○先後多次運輸及販賣第一級毒
      品之犯行，時間緊接，犯罪構成要件相同，顯均係出於概
      括犯意所為，應依修正前刑法第56條連續犯之規定，論以
      一罪，除本刑部分為死刑及無期徒刑，依法不得加重外，
      其餘部分加重其刑。所犯2罪間，有方法、目的之牽連關
      係，應依對被告較為有利之修正前刑法第55條牽連犯之規
      定，從較重之連續販賣第一級毒品罪處斷。
  ２、被告丙○○囿於兄弟親情，而參與被告乙○○販賣第一級
      毒品之犯行，其行為之惡性相對較輕，且犯罪後於調查站
      訊問時，主動供出並協同調查人員查獲大量毒品，此經臺
      南調查站函覆在卷，對於本件販毒之查獲有極大助力，客
      觀上有足以憫恕之情狀，本院認為對被告丙○○宣告法定
      最低本刑，猶嫌過重，爰依刑法第59條規定減輕其刑，並
      依刑法第71條第1項規定先加後減之。按刑法第64條第2項
      、第65條第2項，均於94年2月2日修正公布，95年7月1日
      施行，第64條第2項修正前為「死刑減輕者，為無期徒刑
      ，或為15年以下12年以上有期徒刑」；修正後為「死刑減
      輕者，為無期徒刑」；第65條第2項修正前為「無期徒刑
      減輕者，為7年以上有期徒刑」，修正後為「無期徒刑減
      輕者，為20年以下15年以上有期徒刑」；修正後之規定，
      已較丙○○行為時法為重。是對被告丙○○減輕其刑，仍
      應適用修正前刑法第64條第2項、第65條第2項之規定，併
      予敘明。
  ３、爰審酌被告丙○○多次運送毒品之數量龐大，共同販毒之
      金額高達上億元之鉅，運送毒品地區跨越全臺各地，對於
      社會秩序以及國民健康造成極為嚴重之危害甚大；惟其犯
      罪情節與被告乙○○、甲○○犯罪情節相比，顯然較輕，
      犯罪後坦承犯行，態度良好等一切情狀，量處有期徒刑12
      年，並依法宣告褫奪公權5年，以示懲儆。
  ４、沒收部分，因被告丙○○係與被告乙○○共犯販賣第一級
      毒品罪，故除被告乙○○單獨涉犯之行使偽造私文書所偽
      造之署押3枚外，其餘扣案毒品、販毒相關之物品及販毒
      所得之沒收銷燬、沒收或連帶沒收，均與被告乙○○、甲○○相同，引用如上。
四、撤銷原判決之理由
（一）被告丙○○係販賣第一級毒品之共同正犯，且客觀上有足
      以憫恕之情狀，應依刑法第59條規定減輕其刑。原審認被
      告丙○○僅單一行為同時觸犯運輸第一級毒品及幫助販賣
      第一級毒品罪而為想像競合犯，從一重之幫助販賣第一級
      毒品罪處斷，且依幫助犯規定減輕其刑，認事用法尚有不
      當。檢察官上訴認被告丙○○應成立販賣第一級毒品之共
      同正犯，為有理由。被告丙○○上訴意旨，請求從輕量刑
      ，亦屬有據。
（二）原審對被告乙○○、甲○○均量處無期徒刑，已說明如上
      。檢察官上訴就被告乙○○、甲○○部分，請求從重量刑
      部分，雖無理由，惟原判決關於乙○○販賣第一級毒品、
      丙○○幫助販賣第一級毒品及甲○○部分既有不當，仍應
      撤銷改判，如主文第2至4項所示。
據上論斷，應依刑事訴訟法第369條第1項前段、第364條、第299
條第1項前段，刑法第11條前段、第2條第1項前段、第28條、第
216 條、第210條、第219條、第59條、第37條第1項、第2項，修
正前刑法第56條、55條，修正前懲治走私條例第2條第2項、第11
條，毒品危害防制條例第4條第1項、第18條第1項前段、第19條
第1項，洗錢防制法第9條第1項，判決如主文。
本案經檢察官丁○○到庭執行職務。
中    華    民    國    97    年    9     月    9     日
                  刑事庭審判長法  官   林 慶 煙
                              法  官   賴 淳 良
                              法  官   林 碧 玲
以上正本證明與原本無異。
如不服本判決，應於判決送達後10日內，向本院提出上訴狀。其
未敘述理由者，並應於提出上訴狀後10日內本院補提理由狀（均
須附繕本）。
                              書記官   林 明 智
中    華    民    國    97    年    9     月    9     日
附錄    本判決論罪科刑法條：
毒品危害防制條例第4條第1項
製造、運輸、販賣第一級毒品者，處死刑或無期徒刑；處無期徒
刑者，得併科新臺幣 1 千萬元以下罰金。


司法院資訊處製作；財團法人民間司法改革基金會備份。
